臺灣士林地方法院刑事判決　　　　　　　100年度易字第439號
公　訴　人　臺灣士林地方法院檢察署檢察官
被　　　告　黃俊偉
上列被告因妨害名譽案件，經檢察官聲請簡易處刑（100 年度偵
字第6446號），本院改依通常訴訟程序審理判決如下：
    主  文
黃俊偉無罪。
    理  由
一、公訴人聲請簡易處刑意旨略以：被告黃俊偉於民國100 年5
    月2 日11時30分許，在新北市○○區○○街2 段92巷11號地
    下室，不特定人可見聞之處，因細故與談鼎煬發生爭執，竟
    基於公然侮辱之犯意，以「他媽的」、「王八蛋」等詞，公
    然侮辱談鼎煬，致談鼎煬深覺受辱，因認被告涉有刑法第
    309 條第1 項之公然侮辱罪嫌等語。
二、按被告未經審判證明有罪確定前，推定其為無罪，犯罪事實
    應依證據認定之，無證據不得推定其犯罪事實；而不能證明
    被告犯罪者，應諭知無罪之判決，刑事訴訟法第154 條、第
    301條第1項分別定有明文。又事實之認定，應憑證據，如未
    能發現相當證據，或證據不足以證明犯罪事實，自不能以推
    測或擬制之方法，為裁判基礎；且認定犯罪事實所憑之證據
    ，雖不以直接證據為限，間接證據亦包括在內，然而無論直
    接或間接證據，其為訴訟上之證明，須於通常一般人均不致
    有所懷疑，而得確信其為真實之程度者，始得據為有罪之認
    定。倘其證明尚未達到此一程度，而有合理懷疑之存在致無
    從使事實審法院獲得有罪之確信時，即應由法院為諭知被告
    無罪之判決，最高法院40年台上字第86號、76年台上字第49
    86號判例意旨均同此見解。
三、本件檢察官聲請簡易處刑意旨認被告涉犯公然侮辱罪嫌，無
    非係以：被告坦承有於前開時地語出他媽的、王八蛋等語，
    輔以告訴人談鼎煬之指訴、證人林億汝之證述，為其主要論
    據。然訊據被告固坦稱原任職在該「淡大101 社區」之保全
    職務，於離職後確曾於100 年5 月2 日11時30分許，至該社
    區亦即位於新北市○○區○○街2 段92巷11號地下室時，因
    告訴人談鼎煬攔阻其進入，但其僅係要進入社區內一樓的商
    家消費吃東西，其認為談鼎煬沒有權利限制他進入而發生爭
    執，嗣後其將離去之際乃喃喃自語稱「總幹事沒什麼了不起
    」、「王八蛋」等詞，其並無侮辱談鼎煬之意思，亦非針對
    談鼎煬，且當時其已經要騎車離開地下室，已經距離告訴人
    有相當距離等語。
四、經查：告訴人原任職淡大101 社區之保全人員（寶家物業公
    司），而被告原亦為該社區之保全公司人員，迄100 年4 月
    30 日 離職，被告確於上開時間有前往該社區地下室管理室
    前與告訴人發生口角爭執等情，業據被告坦承如上所述，而
    告訴人固然指訴被告口出「王八蛋、他媽的」等語，而經傳
    訊談鼎煬到庭亦證稱「今年4 月6 日到新北市○○區○○街
    2 段92巷11號當總幹事，被告是我的保全，因為他4 月30日
    離職，當時我下達命令，所以我說被告不可以進入保全室，
    為了這件事情被告在100 年5 月2 日罵我說總幹事沒什麼了
    不起及王八蛋，被告要牽摩托車的地方距離我們辦公室不到
    5 公尺的距離」（參本院卷24頁），輔以告訴人於警詢時係
    稱「在今天早上11時30分左右，在我們淡大101 社區（淡水
    區○○街○ 段92巷11號）地下一樓，社區管理中心前面的地
    下停車場，男子黃俊偉對著我的面罵我，警衛黃子文及管理
    室秘書林億汝有聽到他罵我總幹事沒什麼了不起、王八蛋。
    」，「我與他沒有任何糾紛，黃員原是我公司（寶家物業）
    的保全人員於4 月30日離職，應主委指示離職人員不得進入
    管理中心，我遵照主委的指示要保全人員不得讓離職員工進
    入管理室。今日早上11時30分黃俊偉已經進入地下室的柵欄
    機並進入E 棟的電梯，經過約2 分鐘，黃員下電梯後在B1管
    理中心門口，便對著我罵總幹事有什麼了不起、王八蛋。」
    ，「黃員今日並沒有進入管理室，我與他在共事期間均沒有
    過衝突。我不清楚他今日為何會罵我。」，「我有看到他進
    入社區○○○道他是要到社區一樓買便當，因為我知道他腳
    有受傷所以我便讓他行個方便讓他從B1地下室進入，我為阻
    擋他也沒有跟他說過話。」，「（問：黃俊偉因何原因離職
    ？是否是遭公司開除？）我不清楚。不是，是自行離職。」
    （參偵查卷第11頁）等語，揆之告訴人上開證述與指訴內容
    ，固然堅認被告上開所出「王八蛋」等語詞之對象為告訴人
    且有侮辱之故意，然既為被告所否認，自應調查其他客觀佐
    證，以證明告訴人之指訴是否為真實；經傳訊上開口角當時
    亦同在管理室內、時任秘書之林億汝到庭則證稱：「我沒有
    看到，因我人在辦公室」，「我有聽到有人吵架的聲音，但
    我不確定有無罵到」等語（參本院卷卷32頁背面），雖經檢
    察官請求提示其於警訊時之筆錄記載為「我有聽到黃俊偉以
    總幹事沒什麼了不起、王八蛋等字眼辱罵告訴人，尤其是王
    八蛋三個字聽得特別清楚」（參偵查卷第10頁）後，並令被
    告離開法庭後再使林億汝單獨在法庭內加以訊問後雖改稱「
    我需要回想一下，我現在想起來對於總幹事沒什麼了不起這
    句話有點印象」、「（問：當時你在警察局內，有無告訴警
    察尤其是王八蛋這三個字聽得特別清楚？）沒有，如果聽錄
    音帶的話，應該聽到好像有那幾個字」，「好像有聽到王八
    蛋這幾個字」，「好像，因為有點距離所以不太確定」，「
    （問：可否詳述既然當時有聽到王八蛋這幾個字，也在警局
    這樣陳述，為何剛才會陳述不一致？）因為我剛才非常緊張
    」等語（參本院卷第34頁），揆之證人林億汝於本院證述時
    固然指稱好像有聽到王八蛋云云，然關於被告於語出王八蛋
    之際，究竟是否針對告訴人所言則不能確定，且被告與告訴
    仁兩人相隔距離與被告所發出上開王八蛋語詞之聲調是否足
    以辨識確為針對告訴人所為之事實，亦非明確；復揆之證人
    林億汝固然於警詢時指稱「我有聽到，尤其是王八蛋三個字
    云云」然既於審理時，對於被告究竟是否係針對告訴人一情
    ，亦無法明確指陳；從上開林億汝證述內容觀之，被告所出
    「王八蛋」之語是否直接針對告訴人所為，抑或係被告已經
    距離相當距離而如被告所辯一般個人喃喃自語抱怨之詞，顯
    然十分模糊而不明確；此外，起訴意旨所指關於被告辱罵「
    他媽的」云云，從上開林億汝證述內容，亦均未提到有「他
    媽的」等字眼，更何況，縱有「他媽的」之語詞，亦如上所
    述，究竟是直接針對告訴人所為，抑或屬被告個人喃喃自語
    之語詞，亦難僅憑告訴人一己主觀之憑述，即逕認定被告確
    實有侮辱之故意與行為；從而，被告縱有語出上開「王八蛋
    、他媽的」等語詞，然除告訴人指訴外，並無其他積極證據
    證明該被告口出語詞有針對告訴人侮辱之意思以及針對性，
    依據檢察官起訴所指被告涉犯罪嫌之刑法第309 條罪之構成
    要件為「公然侮辱人者」，因之該罪乃以犯罪行為需有「侮
    辱之內涵」以及「針對被害人」為必要，始有使被害人當場
    理解、感到困窘、難堪以致名譽法益受損之可言，否則，被
    告縱有口出前開王八蛋、他媽的等語詞，尚難逕認有侮辱告
    訴人之故意，亦難認告訴人有何社會評價遭貶低之客觀結果
    。
五、綜上所述，檢察官既未能舉證令本院確信被告語出上開王八
    蛋、他媽的等語，確係針對告訴人所為而非自言自語，亦難
    以證明該詞語有何貶低告訴人之名譽評價之客觀事實，自難
    認被告有侮辱告訴人之故意，而仍有合理懷疑，即與刑法第
    309 條第1 項公然侮辱罪之要件不符，難逕以該罪相繩。此
    外，復查無其他積極證據足資認定被告有何公然侮辱告訴人
    之罪行可言。既不能證明被告犯罪，即應為無罪判決之諭知
    。
六、據上論斷，應依刑事訴訟法第301條第1項，判決如主文。
本案經檢察官蔡元仕到庭執行職務。
中    華    民    國   100    年    12    月    22    日
                  刑事第三庭  法  官  黃國益
以上正本證明與原本無異。
如不服本判決應於收受送達後 10 日內向本院提出上訴書狀，並
應敘述具體理由。其未敘述上訴理由者，應於上訴期間屆滿後
20 日內向本院補提理由書 (均須按他造當事人之人數附繕本 )
「切勿逕送上級法院」。
                              書記官  賴恩慧
中    華    民    國  100     年    12    月    26    日